【裁判字號】    97,訴緝,46
【裁判日期】    970619
【裁判案由】    殺人未遂等
【裁判全文】
臺灣板橋地方法院刑事判決              97年度訴緝字第46號
公  訴  人  臺灣板橋地方法院檢察署檢察官
被      告  丁○○
選任辯護人  林正和律師
            官信成律師
上列被告因殺人未遂等案件，經檢察官提起公訴（93年度核退偵
字第519 號），本院判決如下：
    主  文
丁○○未經許可，持有可發射子彈具有殺傷力之改造手槍，處有
期徒刑壹年陸月，併科罰金新台幣伍萬元，罰金如易服勞役，以
新台幣壹仟元折算壹日。
扣案之仿FN廠半自動手槍製造之金屬玩具手槍，換裝土造金屬槍
管改造而成之改造手槍（槍枝管制編號0000000000）壹支、土造
子彈壹顆均沒收。
    事  實
一、丁○○係少年連○○（年籍詳卷）之朋友，而乙○○為少年
    周○○（年籍詳卷）之叔叔，連○○與周○○因先前發生糾
    紛後，竟於民國九十三年六月十五日下午四時許，由連○○
    夥同丁○○在內之數人（其餘人等姓名、年籍均不詳），周
    ○○則由乙○○及父親丙○陪同，相約在臺北縣中和市○○
    街九巷三弄附近之嘉穗公園談判。詎丁○○明知未經主管機
    關許可，不得持有具殺傷力之改造手槍及子彈，竟持有仿FN
    廠半自動手槍製造之金屬玩具手槍，換裝土造金屬槍管改造
    而成之改造手槍1 支（槍枝管制編號0000000000）及具直徑
    7.9MM 金屬彈頭之土造子彈3 顆，並於談判當日攜至現場。
    嗣因雙方一言不合，丁○○竟持改造手槍對空鳴槍1 發，嗣
    並持西瓜刀追砍乙○○（傷害部分業經撤回告訴，詳後述）
    。嗣雙方扭打在地，而丙○亦隨後趕至現場，並從丁○○手
    上搶下上該改造槍枝，乙○○則從丁○○手上搶下西瓜刀，
    警方亦在同時趕到現場，並將三人逮捕，始悉上情，並扣得
    西瓜刀1 支、改造手槍1 支、土造子彈2 顆、彈殼1 個、柺
    杖鎖1 支等物。
二、案經臺北縣政府警察局中和分局報告臺灣板橋地方法院檢察
    署檢察官偵查起訴。
    理  由
一、訊據被告丁○○對於上揭持有改造槍枝、子彈之事實，坦承
    不諱，且扣案之改造手槍1 支，經鑑定結果，為仿FN廠半自
    動手槍製造之金屬玩具手槍，換裝土造金屬槍管改造而成之
    改造手槍（槍枝管制編號0000000000），機械性能良好，可
    擊發適用之子彈，認具殺傷力；改造子彈2 顆，認係土造子
    彈（具直徑7.9mm 金屬彈頭），經取樣1 顆試射，可擊發，
    認具殺傷力等情，有內政部警政署刑事警察局93年7 月23日
    刑鑑字第09 30127261 號槍彈鑑定書附卷可稽。足徵被告所
    為自白核與事實相符，本件事證已臻明確，被告犯行應堪認
    定。
二、按被告行為後，槍砲彈藥刀械管制條例業於94年1 月26日修
    正公布，並於同年月28日施行。修正前之該條例第11條第4
    項法定刑原規定為1 年以上7 年以下有期徒刑，併科新台幣
    7 百萬元以下罰金，修正後之該條例則刪除第11條規定，並
    將原第11條第4 項規定改至第8 條第4 項，法定刑則提高為
    3 年以上10年以下有期徒刑，併科新台幣7 百萬元以下罰金
    。是以被告行為後法律已有變更，比較新舊法之結果，以舊
    法之規定較有利於被告，依刑法第2 條第1 項前段規定，應
    適用最有利於被告之法律即修正前槍砲彈藥刀械管制條例第
    11 條 第4 項規定。又被告行為後，刑法第33條第5 款關於
    罰金刑之規定，亦已於94年2 月2 日修正公布，並自95年7
    月1日 施行。依修正前刑法第33條第5 款規定，罰金刑為1
    銀元（即新台幣3 元）以上；嗣修正後刑法第33條第5 款則
    將罰金刑提高為新台幣1 千元以上，並以百元計算之。是以
    上開刑法修正後關於罰金刑之最低數額，已比修正前提高，
    自以修正前之規定對被告較為有利。再刑法有關易服勞役（
    包括其折算標準）之修正，乃相當於科刑規範事項之變更，
    故如行為後有關易服勞役之規定有所變更者，亦應依刑法第
    2 條第1 項規定，為新舊法之「從舊從輕」比較；且所謂比
    較新舊法應整體適用，不能割裂適用，乃係指與罪刑有關之
    本刑而言，並不包括易服勞役在內之易刑處分，故事關刑罰
    執行之易刑處分仍應分別適用最有利於行為人之法律（參見
    最高法院96年度台上字第2233號判決意旨）。按95年7 月1
    日修正施行前之刑法第42條第2 項關於得易服勞役之折算標
    準原規定：「易服勞役以一元以上三元以下，折算一日。但
    勞役期限不得逾六個月」（按：此規定配合修正前罰金罰鍰
    提高標準條例第2 條【現已刪除】規定，就其原定數額提高
    為100 倍折算1 日，則最高應以銀元300 元折算1 日，經折
    算為新台幣後，應以新台幣900 元折算為1 日）及修正前之
    刑法第42條第3 項原規定：「罰金總額折算逾六個月之日數
    者，以罰金總額與六個月之日數比例折算」；但修正後之刑
    法第42條第3 項則規定：「易服勞役以新台幣一千元、二千
    元或三千元折算一日。但勞役期限不得逾一年」及修正後之
    刑法第42條第5 項前段規定：「罰金總額逾一年之日數者，
    以罰金總額與一年之日數比例折算」。是以修正後關於易服
    勞役之折算標準金額提高，將使易服勞役之日數減少，倘修
    正後之易服勞役折算結果未逾6 個月者，應以修正後之規定
    對被告有利，倘超過6 個月者，則以修正前之規定對被告有
    利。嗣因本院併科被告罰金新台幣5 萬元（詳如後述），其
    易服勞役之日數未逾6 個月，顯然以修正後之規定有利，自
    應依刑法第2 條第1 項但書規定，適用修正施行後之刑法第
    42條第3 項規定。
三、核被告所為，係犯修正前槍砲彈藥刀械管制條例第11條第4
    項之未經許可持有改造手槍罪及槍砲彈藥刀械管制條例第12
    條第4 項之未經許可持有子彈罪（按該條例第12條第4 項之
    未經許可持有子彈之犯行，因該適用之法條並無任何修正，
    自無比較新舊法之問題）。被告以一行為同時觸犯上開二罪
    名，為想像競合犯，應依刑法第55條規定，從重依修正前之
    槍砲彈藥刀械管制條例第11條第4 項之未經許可持有改造手
    槍罪處斷（按95年7 月1 日修正施行之刑法第55條但書係科
    刑之限制，乃係關於想像競合犯法理之明文化，非屬法律之
    變更，自無須比較新舊法）。爰審酌被告持有槍彈對人身安
    全及社會秩序危害甚大，且被告持有本件扣案之改造槍彈與
    人談判，並因而對空鳴槍，猶非可取，自應受有相當程度之
    刑事非難；惟另考量被告於本院審理時已能坦承犯行，且持
    有之改造槍彈數量不多等一切情狀，酌情量處如主文所示之
    刑，並就罰金部分諭知易服勞役之折算標準。又被告犯罪時
    間雖在九十六年四月二十四日以前，惟其於中華民國九十六
    年罪犯減刑條例施行前經通緝，於該條例施行後始經緝獲到
    案，故依據該條例第五條規定，不得減刑，附此敘明。
四、扣案之仿FN廠半自動手槍製造之金屬玩具手槍，換裝土造金
    屬槍管改造而成之改造手槍（槍枝管制編號0000000000）1
    支、土造子彈1 顆，應依刑法第38條第1 項第1 款規定，併
    予宣告沒收。另土造子彈1 顆業經試射，剩餘彈殼、彈頭，
    不再具有子彈功能，失其違禁物性質，與扣案之彈殼1 顆亦
    非違禁物，均不予宣告沒收，其餘扣案物品與本件無涉，亦
    不予宣告沒收。
五、公訴意旨另以：被告丁○○在追趕乙○○之過程中，明知所
    持有之改造手槍具有殺傷力，持向他人射擊，將可能造成人
    員死亡之結果，竟仍不違反其本意，而向乙○○開槍射擊，
    幸未擊中，因認被告此部分涉犯刑法第271 條第2 項、第1
    項殺人未遂罪嫌。訊據被告丁○○堅決否認涉有上開犯行，
    辯稱：伊只有從山上跑下來之前對空鳴1 槍，並未對乙○○
    射擊等語。經查：
（一）證人乙○○於本院審理中到庭證稱：「我看到他拿槍對著
      我，距離約二十公尺，我就閃並且跑走到死巷子，我知道
      丁○○有拿槍對著我，但我不知道他有沒有扣板機，好像
      有，好像沒有，因為我那時候閃都來不及。（九十三年六
      月有去警局做筆錄，你說丁○○先開槍未擊中，且有對空
      鳴槍四、五槍，為何與你剛才所述不符？）他有沒有開槍
      我不知道，我只知道他拿槍對我，我有聽到碰一聲，到底
      有沒有對我開槍我不知道。對空鳴槍我不知道，我只知道
      他對著我要開槍。（你之後在偵查中有說你看到甲○○被
      追殺，你拿拐杖鎖阻擋，丁○○就拿槍朝你開槍，之後你
      逃跑，他又朝你開槍，所以他當天有朝你開二槍？）丁○
      ○拿槍對著我，我跑到死巷子的時候，躲到機車後面，就
      被他拿西瓜刀砍傷。我跑的時候，我躲在機車的時候有聽
      到槍聲，但是不知道為什麼沒有打到我，因為那時候距離
      我很近，結果他就拿西瓜刀砍傷我」等語（見本院97年5
      月22日審判筆錄第4 頁以下）。
（二）又證人丙○亦於本院審理中到庭證稱：「我兒子周○○跟
      人家有糾紛，他們約在嘉穗公園那邊，我下班之後我就找
      我弟弟乙○○一起過去要講一講，還沒有到山上，在下面
      的時候，我看到有四、五個年輕人拿西瓜刀追下來，他們
      看我們來，又跑回山上去，我弟弟乙○○下車就往上面跑
      ，就看到丁○○從山上下來，在樓梯的時候就對空鳴槍，
      乙○○就跑，丁○○就在後面追，追過我旁邊的時候我要
      擋也來不及，丁○○手上拿槍又拿西瓜刀，我從後面追上
      去的時候，我看到乙○○跑到一個死巷子，已經被丁○○
      用西瓜刀砍傷，我就上前搶丁○○的槍，我將他壓在地上
      ，槍被我搶過來，我拿槍押他走了約差不多二十公尺，警
      察就來了。（你後來還有沒有看到丁○○跑下來之後對乙
      ○○開槍？）我在後面，我到的時候，我看到乙○○已經
      全身都是血，我沒有看到在死巷子的時候丁○○有沒有對
      乙○○開槍。（你後來有跟警察去現場找彈殼？）有，找
      到一顆。（丁○○對空鳴幾槍？）我在旁邊看，他是有擊
      發二次，但是因為我距離有六十幾公尺，且在現場只有找
      到一個彈殼，所以我不敢確定他有開幾槍，三、四個刑警
      在現場只有找到一個彈殼。（你在警局時為何說丁○○對
      空鳴槍四、五發？）因為當時現場蠻緊張的，我知道他有
      擊發，但是在現場找不到彈殼，他有扣四、五次扳機我知
      道，但是沒有找到彈殼，也不能夠確定都有擊發。（你在
      93年9 月3 日所提的答辯狀，你說你在車上裡面看到有人
      持槍對著你弟弟乙○○開槍，現在你說你看到丁○○持槍
      對空鳴槍，為何你這樣講？）他是從山上下來的樓梯開槍
      ，但是不是往下打，所以不可能打到人。我當時是有聽到
      三、四聲卡的聲音，我是認為有擊發，但是都找不到彈殼
      」等語（見同上本院審判筆錄第6 頁以下）。
（三）證人連○○於本院審理中亦到庭證稱：「（到談判現場，
      後來發生何事？）我們看周○○人來之後，我們就追下去
      。（你有沒有聽到槍聲？）有。但是我不知道槍聲那裡來
      的。（你聽到的槍聲有幾聲？）一聲。（你有看到周○○
      的爸爸及叔叔來現場？）就瞬間看一下，之後我們就往回
      跑回山上。（後來周○○的爸爸及叔叔發生何事，你是否
      知情？）我不知道。（你是何時聽到槍聲，是在他爸爸及
      叔叔來之前還是之後？）是在山上的時候，是在追之前的
      那一剎那，我們追到已經要下樓梯的時候，看到山下有人
      ，我們就又跑回山上，後來的事情我們就不清楚。我們跑
      回山上之後就往另外一條路下山了，我們當時有四、五個
      人，是不是只有丁○○一人追下去我不清楚，從樓梯下去
      的事情我都沒有看到」等語（見同上本院審判筆錄第8 頁
      以下）。
（四）綜合上開證人之證述情節觀之，被告丁○○在事發現場應
      僅有在山上往下之際擊發1 槍，此由現場拾獲彈殼1 顆亦
      可佐證。且其擊發位置與乙○○仍有段距離，並無證據可
      資證明被告係朝乙○○開槍射擊，則尚難逕認被告此部分
      涉有殺人未遂之犯行。原應諭知無罪判決，惟因公訴意旨
      認此部分若成立犯罪，與前開有罪部分有刑法修正前之裁
      判上一罪牽連關係，本院爰不另為無罪之諭知。
六、公訴意旨另略以：被告丁○○於前開時地，又基於傷害之故
    意，持西瓜刀向乙○○砍七刀，致乙○○受有頭部、臉部撕
    裂傷、左肩撕裂傷併肌肉斷裂、左胸壁及左前臂撕裂傷等傷
    害，而乙○○亦不甘示弱，基於傷害之故意，持柺杖鎖反擊
    ，致丁○○受有左上下眼瞼三處撕裂傷、左額頭挫擦傷、左
    大腿五處割裂傷等傷害。因認被告此部分涉犯刑法第277 條
    第1項傷害罪嫌。
（一）按告訴乃論之罪，告訴人於第一審辯論終結前得撤回其告
      訴，又告訴經撤回者，應諭知不受理之判決，刑事訴訟法
      第238 條第1項、第303第3款定有明文。
（二）本件被告丁○○被訴傷害部分，起訴書認被告係觸犯刑法
      第277 條第1 項之罪，依同法第287 條前段之規定，須告
      訴乃論。茲本件業已和解，有和解書及告訴人乙○○撤回
      狀各1 件附卷可憑。揆諸首開說明，原應諭知不受理之判
      決，惟因公訴意旨係認此部分若成立犯罪，與前開有罪部
      分有刑法修正前之裁判上一罪牽連關係，本院爰不另為不
      受理之諭知，亦此敘明。
據上論斷，應依刑事訴訟法第299 條第1 項前段，修正前槍砲彈
藥刀械管制條例第11條第4 項、槍砲彈藥刀械管制條例第12條第
4 項，刑法第11條前段、第2 條第1 項前段、但書、第55條、第
42條第3 項、第38條第1 項第1 款，判決如主文。
本案經檢察官藍海凝到庭執行職務。
中    華    民    國     97   年    6     月    19    日
                    刑事第七庭  審判長法  官  胡堅勤
                                      法  官  吳佳穎
                                      法  官  李君豪
以上正本證明與原本無異。
如不服本判決，應於判決送達後10日內敘明上訴理由，向本院提
出上訴狀（應附繕本）。
                                      書記官  林文達
中    華    民    國    97    年    6     月    20    日
附錄本判決論罪科刑之法條：
修正前槍砲彈藥刀械管制條例第11條
未經許可，製造、販賣或運輸第4 條第1 項第1 款所稱其他可發
射金屬或子彈具有殺傷力之各式槍砲者，處5 年以上有期徒刑，
併科新臺幣1 千萬元以下罰金。
未經許可，轉讓、出租或出借前項所列槍砲者，處3 年以上十年
以下有期徒刑，併科新臺幣7 百萬元以下罰金。
意圖供自己或他人犯罪之用，而犯前2 項之罪者，處無期徒刑或
7 年以上有期徒刑，併科新臺幣1 千萬元以下罰金。
未經許可，持有、寄藏或意圖販賣而陳列第1 項所列槍砲者，處
1 年以上7 年以下有期徒刑，併科新臺幣7 百萬元以下罰金。
第1 項至第3 項之未遂犯罰之。
槍砲彈藥刀械管制條例第12條
未經許可，製造、販賣或運輸子彈者，處1 年以上7 年以下有期
徒刑，併科新台幣5 百萬元以下罰金。
未經許可，轉讓、出租或出借子彈者，處6 月以上5 年以下有期
徒刑，併科新台幣3 百萬元以下罰金。
意圖供自己或他人犯罪之用，而犯前2 項之罪者，處3 年以上10
年以下有期徒刑，併科新台幣7 百萬元以下罰金。
未經許可，持有、寄藏或意圖販賣而陳列子彈者，處5 年以下有
期徒刑，併科新台幣3 百萬元以下罰金。
第1 項至第3 項之未遂犯罰之。


司法院資訊處製作；財團法人民間司法改革基金會備份。
